臺灣高等法院刑事裁定
109年度聲字第1994號
聲明異議人   
即  受刑人  張進發



上列異議人即受刑人因殺人案件，對於臺灣高等檢察署檢察官之
執行指揮（109年度執丁字第33號之1執行指揮書）聲明異議，本
院裁定如下：
　  主  文
聲明異議駁回。
    理  由
一、聲明異議意旨略以：（一）聲明異議人即受刑人張進發於本
    院108年度上訴字第3388號刑事判決後，由臺灣高等檢察署1
    09年執丁字第33號之1執行指揮書以累犯執行，聲明人曾聲
    請更正執行指揮書為「非累犯」，經臺灣高等檢察署於民國
    109年4月9日發文檢執丁109執聲他41字第1090000209號函駁
    回聲明人之聲請，然上開函文說明欄內容之認定有誤，聲明
    人前執畢之案為合併罪（假釋）執行案，罪名顯非上開函文
    所認定之搶奪搶劫軍法案，罪名關係到聲明人於77年及80年
    二次減刑是否符合減刑條例，刑期減半權利。又上開函文內
    容認定聲明人之前案77年10月9日至86年4月22日假釋期間滿
    未經撤銷，視為已執行完畢。然就此案執行及含假釋期間二
    次法律減刑，減刑條例為刑期減半（假釋應視為刑期存在）
    ，聲明人未受裁決刑之執行減半。此之違誤，造成聲明人於
    87年間犯現執行之本案，法律以累犯定裁，以聲明人假釋期
    間77年至86年間假釋期滿為核算基準日，連接現執行之本案
    為87年間殺人罪犯行，則是5年內犯罪為累犯，而實刑應該
    是77年或及80年間有二次減刑（至少一次會受減刑），前之
    案（假釋）刑期是受減刑必然縮減，絕非是86年假釋期滿日
    為基準核算，則聲明人前案刑責執行（減刑）執畢不會是86
    年，於87年聲明人再觸犯本案殺人罪，前、後二案犯罪日期
    間隔已遠超過5年，依法不構成累犯法律規範。（二）臺灣
    高等檢察署109年執丁字第33號之1執行指揮書以累犯執行刑
    ，顯為漏審減刑之後刑期裁量，請依法審理、裁決前之案的
    減刑，使聲明人得以「非」累犯受監獄累進處遇處分刑之執
    行，保障法益，請裁定更正執行指揮書「非累犯」刑之執行
    等語。
二、受刑人或其法定或配偶，以檢察官執行之指揮為不當者，得
    向該裁判之法院聲明異議；法院應就疑義或異議之聲明裁定
    之，刑事訴訟法第484條、第486條分別定有明文。
三、經查：
㈠聲明異議人因於87年1月16日犯殺人犯行，經本院以108年度上
  訴字第3388號判決判處有期徒刑15年，褫奪公權6年，嗣因聲
  明異議人撤回上訴而確定，現由臺灣高等檢察署檢察官以109
  年度執丁字第33號之1執行指揮書執行中等情，經本院調閱臺
  灣高等檢察署109年度執字第33號執行卷宗查證屬實，有臺灣
  高等檢察署檢察官109年執丁字第33號之1執行指揮書（備註欄
  記載：1.是否累犯：是）、本院108年度上訴字第3388號刑事
  判決、聲明異議人之刑案資料查註紀錄表、本院被告前案紀錄
  表在卷可稽（見執行卷第4至8、53、54頁、本院卷第27至31頁
  ）。
㈡聲明人雖以前詞向本院聲明異議，然查：
⒈按適用累進處遇之受刑人，應分別初犯、再犯、累犯，並依其
  年齡、罪質、刑期，及其他調查所得之結果為適當之分類，分
  別處遇；調查人員對於適用累進處遇之受刑人，應依據有關資
  料，分別初犯、再犯、累犯，並依其年齡、罪質、刑期及其他
  調查所得之結果，作為研議處遇計畫之基礎；前項稱初犯者，
  指無犯罪前科者而言；稱再犯者，指有犯罪前科，但不合刑法
  第47條之規定者而言，稱累犯者，指合於刑法第47條之規定者
  而言，行刑累進處遇條例第11條第1項、行刑累進處遇條例施
  行細則第8條第1項、第2項、第3項分別定有明文。次按刑法第
  47條第1項規定：「受徒刑之執行完畢，或一部之執行而赦免
  後，5年以內故意再犯有期徒刑以上之罪者，為累犯」；而所
  謂執行完畢，其在監獄執行期滿者，固不待言；如係經假釋出
  監者，依刑法第79條第1項前段之規定，在無期徒刑假釋後滿2
  0年，或在有期徒刑所餘刑期內未經撤銷假釋者，其未執行之
  刑，以已執行論。
⒉查聲明異議人曾因妨害兵役條例、殺人、妨害自由、強奪搶劫
  軍法等案件，經判處罪刑並裁定應執行有期徒刑19年10月（嗣
  因77年減刑，經減為有期徒刑18年6月；復因80年減刑，經減
  為有期徒刑15年6月），聲明異議人入監執行後，於77年10月9
  日因縮短刑期假釋出監，所餘刑期付保護管束，迄於83年12月
  4日假釋期滿未經撤銷，視為執行完畢等情，有聲明異議人之
  刑案資料查註紀錄表、本院被告前案紀錄表在卷可稽（見執行
  卷第53頁、本院卷第27至31頁），聲明異議人前案執行完畢日
  期為「83年12月4日」；另本院108年度上訴字第3388號判決認
  定聲明異議人犯罪行為日，係87年1月16日，亦有上開本院判
  決在卷可查，是聲明異議人於有期徒刑執行完畢（即83年12月
  4日）後5年內故意再犯法定本刑為有期徒刑以上之殺人罪，符
  合刑法第47條第1項所稱累犯。
⒊從而，臺灣高等檢察署檢察官於109年執丁字第33號之1執行指
  揮書備註欄關於「1.是否累犯：是。」之註記，無悖於刑法第
  47條第1項之規定，並無不合。聲明人指稱其前、後案間隔已
  超過5年，依法不構成累犯云云，容有誤會。綜上，本件聲明
  異議為無理由，應予駁回。
四、據上論斷，依刑事訴訟法第486條，裁定如主文。　　　　
中　　華　　民　　國　　109 　年　　7 　　月　　7 　　日
                  刑事第十八庭  審判長法  官  吳炳桂
                                      法  官  何俏美
                                      法  官  葉乃瑋
以上正本證明與原本無異。
如不服本裁定，應於收受送達後五日內向本院提出抗告狀。
                                      書記官  程欣怡
中　　華　　民　　國　　109 　年　　7 　　月　　7 　　日